【裁判字號】    97,消債更,412
【裁判日期】    971121
【裁判案由】    更生程序
【裁判全文】
臺灣嘉義地方法院民事裁定  97年度消債更字第412號
聲  請  人
即債務人    葉砡伶原名葉昭汾.
上列當事人聲請更生程序事件，本院裁定如下：
    主  文
聲請駁回。
聲請費用由聲請人負擔。
    理  由
一、按「債務人不能清償債務或有不能清償之虞者，得依本條例
    所定更生或清算程序，清理其債務。」、「債務人對於金融
    機構因消費借貸、自用住宅借款、信用卡或現金卡契約而負
    債務，在聲請更生或清算前，應提出債權人清冊，以書面向
    最大債權金融機構請求協商債務清償方案並表明共同協商之
    意旨。」、「協商成立者，應以書面作成債務清償方案，由
    當事人簽名、蓋章或按指印；協商不成立時，應付與債務人
    證明書。債務人與金融機構協商成立者，不得聲請更生或清
    算，但因不可歸責於己之事由，致履行顯有重大困難者，不
    在此限。」消費者債務清理條例第3 條、第151 條第1 項、
    第4 項、第5 項分別定有明文。準此，債務人不能清償債務
    或有不能清償之虞者，且依前揭規定請求協商而協商不能成
    立時，始得依更生或清算程序清理其債務。是則若債務人雖
    依前揭規定請求協商而協商不能成立，債務人雖非不得向本
    院聲請更生或清算，但債務人若無不能清償債務之情事或有
    不能清償債務之虞者，應認其聲請更生或清算不備其他要件
    ，且其情形不能補正，法院以裁定駁回之。此觀諸同條例第
    8 條規定甚明。
二、查本件債務人向本院聲請更生，主張略以：債務人負欠債務
    總額新臺幣（下同）3,467,476 元（包括有擔保之自用住宅
    貸款債務2,037,000 元），因有不能清償債務情事，前已提
    出債權人清冊，於民國97年6 月間以書面向最大債權金融機
    構即京城商業銀行股份有限公司（下稱京城銀行）請求共同
    協商債務清償方案，惟京城銀行要求債務人應以1 個月為1
    期，按期清償1 萬餘元，但債務人每月僅能清償5,000 元，
    雙方就每月應清償之金額未能達成共識，致協商不成立。債
    務人於95年及96年間，每月薪資尚有4 萬餘元，但今（97）
    年以來，景氣反轉，致每月收入僅3 萬餘元，且每月必須支
    出29,104元（內含債務人個人之膳食費7,500 元、交通支出
    2,500 元、電話費支出1,500 元、日常生活雜支2,000 元，
    以及分擔子女扶養費1 萬元、房貸5,000 元、水電及瓦斯費
    604 元），幾乎無法維持基本生活費用，顯有不能清償債務
    之事實，債務人復未經法院裁定開始清算程序或宣告破產，
    爰依法聲請更生等語。
三、查債務人主張其所負欠無擔保或優先權之債務總金額未超過
    1,200 萬元，且於本件更生聲請前，已依消費者債務清理條
    例第151 條規定向最大債權金融機構即京城銀行請求共同協
    商，但協商未能成立等情，業據債務人提出債權人清冊、財
    團法人金融聯合徵信中心個人資料回覆書及前置協商不成立
    通知書為證，應為真實。是依消費者債務清理條例第151 條
    第5 項前段之反面解釋，債務人自得向本院聲請更生。
四、查債務人雖主張其自97年起迄今每月薪資收入僅3 萬餘元云
    云，惟據債務人之雇主即花王（台灣）股份有限公司提出債
    務人97年1 月至10月之薪資單記載，債務人自97年1 月起至
    10月止薪資收入（不含年終獎金）平均每月為38,633元，另
    於97年1 月、7 月分別領有年終獎金各63,800元、32,222元
    （合計96,022元），以12個月平均計算，債務人每月收入另
    有8,002 元，基上，應認債務人每月收入約為46,635元，債
    務人前揭主張，尚非可採。
五、債務人主張其每日膳食費支出250 元乙節，平均每餐費用高
    達83元，顯逾維持一般人生活所需，本院認早餐為40元，午
    、晚餐各以65元（即每日為170 元）為適當，是應認債務人
    個人每月之膳食費以5,100 元為必要支出；至債務人主張其
    餘支出縱然屬實且為必要，但其每月必要支出亦僅26,704元
    （29,104－7,500 ＋5,100）。 則以債務人每月平均收入扣
    除前揭必要支出，尚餘19,931元，是債務人主張其每月收入
    幾不能維持其基本生活乙節，實非可採。又債務人95年及96
    年度所得分別為562,525 元、581,629 元，有其各該年度綜
    合所得稅各類所得資料附卷可按，準此計算其前揭2 年度平
    均月所得分別約45,953元【計算式：（562,525 －11,302）
    ÷12】、47,439元【計算式：（581,629 －12,360）÷12】
    ，顯見債務人最近3 年之每月收入相當穩定，平均在46,000
    元至47,000元之間，以前揭平均月收入扣除債務人前揭支出
    ，尚餘約19,300元至20,300元，而以此剩餘金錢顯足夠清償
    本件債權銀行所提出每月清償1 萬餘元之清償方案。是債務
    人主張其有不能清償債務之情事乙節，自不可採，且本件亦
    無從認債務人有不能清償之虞之情事。
六、從而，本件債務人聲請更生，因與消費者債務清理條例第3
    條規定不合，且上開欠缺又屬無從補正，依首揭規定及說明
    ，自應駁回其聲請。
中    華    民    國    97    年    11    月    21    日
                  民事第一庭  法  官  林望民
上為正本係照原本作成
如不服本裁定，應於裁定送達後10日內，以書狀向本院提出抗告
，並繳納抗告費新臺幣1千元
中    華    民    國    97    年    11    月    21    日
                              書記官  陳慶時


司法院資訊處製作；財團法人民間司法改革基金會備份。
